【裁判字號】    88,上更(一),255
【裁判日期】    890503
【裁判案由】    違反商標法
【裁判全文】
台灣高等法院刑事判決                        八十八年度上更(一)字第二五五號
    上  訴  人  臺灣台北地方法院檢察署檢察官
    上  訴  人
    即  被  告  乙○○
    選任辯護人  陳永星
                林玟岑
右上訴人因被告違反商標法案件，不服臺灣台北地方法院八十六年度易字第五五四九
號，中華民國八十六年十一月二十日第一審判決（起訴案號：臺灣台北地方法院檢察
署八十六年度偵字第一一七二六號）提起上訴，經判決後，由最高法院檢察署檢察總
長提起非常上訴，經最高法院發回，本院判決如左：
    主  文
原判決撤銷。
乙○○明知為於類似商品使用近似於他人註冊商標之圖樣之商品而販賣，處拘役伍拾
日，如易科罰金，以參佰元折算壹日。
扣案產品型錄壹本及如附表所示之物品均沒收。
    事  實
一、乙○○係台北市○○路七一九之二號二樓歐華國際有限公司（下簡稱歐華公司）
    之負責人，明知「爵貂 sable」商標圖樣，係優士富實業有限公司（下稱優士富
    公司）向經濟部中央標準局註冊登記，取得商標專用權，指定使用於聖誕裝飾品
    、聖誕裝飾球、聖誕裝飾鈴鐺、鑰匙圈之裝飾品及銅製（木製、玻璃製、壓克力
    製）裝飾品，竟於不詳時間，向不詳姓名人洽購仿冒近似於上開他人註冊商標之
    「sable」商標圖樣之類似商品即水滴型鑰匙圈及包裝上印有仿冒「sable」商標
    之水滴型鑰匙圈、拆信刀、原子筆之禮盒後，於八十六年四月九日在台北市世貿
    中心展覽場以每只鑰匙圈新台幣五十元之價格，販賣上開仿冒「 sable」商標之
    鑰匙圈商品一個予不詳姓名之顧客一次，嗣於八十六年四月十一日十五時三十分
    許，在台北市○○路○段五號世界貿易公司禮品暨文具展會場攤位上提供印有仿
    冒上開商標鑰匙圈之型錄公開展示求售時為警當場查獲，並扣得其所有供犯罪所
    用之產品型錄一本及如附表所示之仿冒水滴型鑰匙圈一個、包裝上有仿冒「sabl
    e」商標之禮盒(含鑰匙圈、拆信刀及原子筆各一個)一盒。
二、案經優士富公司訴請臺灣臺北地方法院檢察署檢察官偵查起訴。
    理  由
一、按在評定程序進行中，凡有提出關於商標專用權之民事或刑事訴訟者，應於評定
    商標專用權之評決確定前，停止其訴訟程序之進行，商標法第六十條固定有明文
    。惟必須「在評定程序進行中」，提出關於商標專用權之訴訟者，始應於評定商
    標專用權之評決確定前，停止其訴訟程序之進行，倘若係先提起民事或刑事訴訟
    ，於訴訟程序進行中，始聲請評定者，即無該法條之適用，法院不必停止訴訟程
    序之進行，否則，任何人一被訴違反商標法，即均得以「利害關係人」之身份申
    請商標主管機關評定，於評定駁回後，得訴願、再訴願以至行政訴訟，拖延時日
    ，並得以繼續侵害他人已註冊之商標，使早已合法取得商標專用權之人無法及日
    獲得合法之保障，殊非立法之原意。經查本件告訴人係於八十六年四月十日提起
    告訴，而被告則係於八十七年七月二十四日將同年月二十三日書立之評定申請書
    向經濟部中央標準局提出申請，有該申請書及經濟部中央標準局自行收納款項統
    一收據可稽（隨文檢送），足見被告係於訴訟程序進行中，始聲請評定，揆諸上
    開說明，即無該法條之適用，被告執上開事由，作為停止訴訟程序進行之原因，
    尚屬無據，合先敘明。
二、被告乙○○於本院審理時未到庭，其於原審矢口否認有侵害告訴人之商標權等情
    ，辯稱：伊所販賣及被查扣有印有「sable」商標之產品，均係於八十二、三年
    間向優士富公司之經銷商富仕特實業有限公司（下稱富仕特公司）林清祥所訂購
    之樣品，產品目錄係依告訴人贈與或購貨時所給之樣品拍照印製上去的，於獲案
    之際尚並未達於販賣之程度，事實上告訴人贈與樣品係供被告持給客戶選購、下
    單，歐華公司於顧客欲購買時再向告訴人下單云云，並據提出統一發票、支票簽
    回覆函、貨款對帳單、採購單等為據。惟查：右揭事實，業據告訴代理人優士富
    公司業務經理陳維欽及甲○○律師指述綦詳，且前開「爵貂 sable」商標圖樣，
    係優士富實業有限公司（下稱優士富公司）向經濟部中央標準局註冊登記，取得
    商標專用權，指定使用於聖誕裝飾品、聖誕裝飾球、聖誕裝飾鈴鐺、鑰匙圈之裝
    飾品及銅製（木製、玻璃製、壓克力製）裝飾品，專用期間自八十二年四月十六
    日起迄九十二年四月十五日止，有告訴人提之經濟部中央標準局第000000
    00號商標註冊證附卷可稽（見偵查卷第二十六頁）。證人即富士特公司業務經
    理林清祥亦證述：其與歐華公司最後一筆交易係於八十三年間，扣案之物品均非
    優士富委託富士特公司販賣予歐華公司所提供之樣品，其中扣案禮盒內之原子筆
    之筆夾、內部傳動、中圈部分及拆信刀之中圈部分及鑰匙圈鍊子、厚度、材質部
    分均與優士富公司委託富士特公司販賣之真品不同，水滴型之鑰匙圈告訴人僅曾
    向伊公司購買金色、鎳色及金鎳色，扣案被告所屬公司製作之產品型錄上紅色鑰
    匙圈亦非其販賣予被告，其等不可能將公司所有產品全部無償贈與一份給被告等
    語（見原審八十六年十一月十三日審理筆錄）。又現場扣得被告自承為其所有包
    裝上印有「sable」商標之禮盒（含印有「sable」商標之水滴型鑰匙圈、拆信刀
    、原子筆各一支），經與告訴人提出相同型式之告訴人公司真品比對結果，被告
    所有之禮盒上「 sable」商標之字跡、禮盒下方之雙直線條等均較告訴人者為粗
    ，二者一看即知差異甚遠，被告禮盒上之燙金邊亦有瑕疵，筆頭筆尾設計亦不相
    同，二者顯然有別，且被告之盒顯較粗糙等情，業據原審當庭勘驗無訛，有八十
    六年十月六日勘驗筆錄在卷可按。另扣案水滴型鑰匙圈與告訴人所有之同型鑰匙
    圈相比對，其厚度、質感及精細度等有所差異，被告所有者顯較粗糙，亦有扣案
    被告及告訴人之禮盒各一個及扣案被告所有之水滴型鑰匙圈一個可佐，二者非同
    一，但應係類似。雖被告辯稱扣案物品乃係向富仕特公司購得或由富仕特公司贈
    與之樣品（所訂購之物均直接運送至國外）云云，然與前開證據不符，且依被告
    所提出之統一發票、貨款對帳單等加以比對結果，被告採購單所示之日期均為八
    十三年間，且貨品均直接運交國外，其所留下之採購樣品，應只有金色、鎳色或
    金鎳色，並沒有被告產品型錄上之紅色鑰匙圈，被告復未能提出積極証據證明有
    向富仕特購買紅色鑰匙圈之証據，自難徒憑空言率予採信。另被告確有販賣印有
    「 sable」商標之水滴型鑰匙圈一個與他人，有被告所屬公司開立之發票正本一
    紙在卷可按（詳偵卷第二十八頁），並經被告公司之前員工即開立上開發票與不
    詳姓名客人之賴秀碧到庭結証明確（詳本院前審八十七年三月五日筆錄），雖証
    人賴秀碧同時証稱伊係應客人要求才註記所賣之鑰匙圈印有「 sable」之商標，
    實際上所賣之物並無「 sable」商標云云，然証人上開所述與發票記載之交易內
    容不合，顯係迴護被告之詞，不可採信。參諸證人即歐華公司職員詹純芬到庭證
    述查獲當時曾展示扣案之產品型錄等語無訛 (見原審八十六年十一月三日訊問筆
    錄），證人即當場查獲之警員李育儀到庭證述：扣案物品係由另一名警員在現場
    後面查獲等語（見八十六年十一月十三日審理筆錄），被告汪茜如亦坦承偵卷所
    附之產品報價表係其公司提供產品價錢並印製「 sable」商標等語無訛（見原審
    八十六十一月三日訊問筆錄），亦見被告有販賣之意圖及行為。此外，復有告訴
    人之商標註冊證及查獲扣案產品型錄一份等足資佐證。又告訴人業已依法取得商
    標專用權者乃「爵貂 sable」商標圖樣，有前開商標註冊證附卷可稽，其為正商
    標。而聯合商標「 sable」甫於八十六年四月一日經公告於商標公報（見偵查卷
    第二十七頁），揆之前揭規定，如無人異議或異議不成立確定，則須遲至八十六
    年七月一日始得註冊，取得商標專用權。依卷內證據顯示，「爵貂sable」與「s
    able」係不同之商標，各別取得其商標專用權，被告於八十六年四月九日及十一
    日販賣鑰匙圈及產品型錄時，「sable」尚未取得商標專用權，惟被告於「sable
    」聯合商標審定後未註冊前如於同一商品使用之，應成立使用「近似」於他人註
    冊商標之圖樣罪（見上開隨文檢送之經濟部中央標準局函說明三）。本件事証明
    確，被告犯行洵堪認定。
三、核被告乙○○所為，係犯商標法第六十三條之明知為類似商品使用近似於他人註
    冊商標之圖樣之商品而販賣罪。被告意圖販賣而陳列行為為販賣之行為所吸收，
    不另論罪。又被告意圖販賣而陳列扣案「產品型錄」之行為，尚不構成意圖販賣
    而陳列仿冒商品之罪，附此敘明。原審判決雖認定被告於同日另有一次販賣上開
    仿冒之鑰匙圈與不特定之客人一次，惟依卷附資料，並無該部分之事證，且原判
    決復未說明所憑之証據，已有未洽。再原判決採用上開「爵貂 sable」商標註冊
    證，謂告訴人已取得「sable」商標專用權，並認定被告販賣印有「sable」商標
    之商品，係成立使用『相同』於他人註冊商標之圖樣罪，亦有未合。被告上訴意
    旨，否認犯罪，公訴人上訴意旨，指摘原判決量刑過輕云云，雖均無理由，但查
    原判決既有上開可議，自屬無從維持，應由本院撤銷改判。爰審酌被告犯罪之動
    機、目的、手段、智識程度以及僅販出一個鑰匙圈，犯罪所生之損害非大，惟犯
    罪後矢口否認，尚未與告訴人達成和解等一切情狀，量處如主文第二項所示之刑
    ，並諭知易科罰金之折算標準。扣案如附表所示印有「 sable」商標之仿冒商品
    ，均依商標法第六十四條之規定宣告沒收，其餘產品型錄一本，係被告所有，為
    被告所供承，且為供犯罪所用之物，併應依刑法第三十八條第一項第二款之規定
    宣告沒收。
四、被告經合法傳喚，無正當理由不到庭，爰不待其陳述逕行判決。
據上論斷，應依刑事訴訟法第三百六十九條第一項前段、第三百六十四條、第二百九
十九條第一項前段、第三百七十一條、商標法第六十三條、第六十四條、刑法第十一
條前段、第四十一條、第三十八條第一項第二款、罰金罰鍰提高標準條例第二條，判
決如主文。
本案經檢察官曾忠己到庭執行職務。
中    華    民    國    八十九    年       五       月        三        日
                            台灣高等法院刑事第六庭
                                審判長法  官  陳  春  秋
                                      法  官  王  麗  莉
                                      法  官  高  明  哲
右正本證明與原本無異。
不得上訴。
                                      書記官  李  垂  福
中    華    民    國    八十九    年       五       月        五        日
附表：
仿冒「sable 」商標之鑰匙圈一個、包裝上有仿冒「sable 」商標之禮盒( 含鑰匙圈
、拆信刀、原子筆各一個 )一盒。
附錄：本判決論罪科刑法條全文
商標法六十三條
明知為前條商品而販賣、意圖販賣而陳列、輸出或輸入者，處一年以下有期徒刑、拘
役或科或併科新臺幣五萬元以下罰金。


司法院資訊處製作；財團法人民間司法改革基金會備份。
